臺灣屏東地方法院刑事判決　　　　　　　 92年度訴字第762號
公　訴　人　臺灣屏東地方法院檢察署檢察官
被　　　告　丙○○　男　56歲.
選任辯護人　黃奉彬律師
被　　　告　庚○○　男　48歲.
　　　　　　　　　　　號
選任辯護人　邱芬凌律師
被　　　告　驊宏營造有限公司
　　　　　　　　　　　三號
被　　　告　辛○○　男　51歲.
　　　　　　　　　　　樓
被　　　告　壬○○　男　49歲.
選任辯護人　張志明律師
被　　　告　冠菖營造有限公司
被　　　告　乙○○　男　51歲.
選任辯護人　吳秋麗律師
上列被告因貪污等案件，經檢察官提起公訴（92年度偵字第716
號），本院判決如下：
    主  文
壬○○、庚○○共同連續公務員明知為不實之事項，而登載於職
務上所掌之公文書，足以生損害於公眾，各處有期徒刑貳年，均
緩刑伍年。壬○○其餘被訴部分無罪。
丙○○、乙○○、辛○○、冠菖營造有限公司、驊宏營造有限公
司均無罪。
    事  實
一、緣壬○○係屏東縣春日鄉公所財經課技士，負責該鄉公所土
    木工程發包作業、監工及驗收等業務，庚○○亦為同鄉財經
    課技士，負責該鄉公所建管、工商管理、觀光發展、自來水
    、路燈管理及協助發包工程之監工及驗收業務，民國八十九
    年間，前開鄉公所於發包施工「春日鄉七佳村環境設施改善
    工程」，壬○○明知依原設計圖說，階梯步道階深為三十公
    分、階高為十五公分，側面應貼整形石板，然於實際施工時
    ，為配合山坡坡度將階深改為七十公分、階高改為十公分至
    十五公分，且階側未貼整形石板，竟於同年一月四日完工驗
    收時，明知峻工圖所載圖說與實際完工情形有前述明顯不同
    之處，竟與協驗人員庚○○（併亦為監工人員，起訴書誤載
    為其與壬○○為分別驗收）於驗收後，共同基於公務員明知
    為不實之事項而登載於職務上所掌公文書之概括犯意聯絡，
    先於「工程結算驗收證明書」（起訴書漏載）及「春日鄉公
    所工程驗收紀錄報告表」等公文書內驗收意見欄項，蓋用「
    本工程驗收結果除隱蔽部分由承包商及監工員負責外餘與峻
    工圖相符准予驗收」之戳記或繕打相同字樣，並於前開報告
    表驗收情形欄內虛偽填載階梯步道寬均為十五公分，深均為
    三十公分之不實事項，足生損害於前開鄉公所對於所發包工
    程按圖施工及管理之正確性。而前開鄉公所發包施工「春日
    鄉七佳部落環境設施改善工程」時，壬○○、庚○○明知依
    原設計圖說（分Ａ、Ｂ、Ｃ三段工程），應於施工之Ａ、Ｂ
    路段設置清掃孔鑄鐵蓋（即鑄鐵蓋板）三十二個，惟因實際
    施工時，於設置二十七個後即敷所需，故應前開鄉代會主席
    戊○○之請，於同工程Ｃ段部分變更設計，在路面橫向設置
    鍍鋅隔柵板十三、三個，直向路旁設置鍍鋅隔柵板八個以利
    道路排水，詎壬○○竟亦不簽請變更設計，逕命包商冠菖營
    造有限公司變更施工，且於工程完工後之於九十年一月四日
    與協驗人員庚○○（工程中並擔任監工人員）同日與前述工
    程連續驗收時，明知上述業經變更部分，與峻工圖不符，竟
    仍與庚○○連續於該工程「工程結算驗收證明書」（起訴書
    漏載）及「春日鄉公所工程驗收紀錄報告表」上驗收意見欄
    內，蓋用或繕打「本工程經驗收結果除隱蔽部分由承包商及
    監工員負責外餘與峻工圖尚符准予驗收」之章戳或字樣，將
    此不實之事項登載於彼等職務上所掌之公文書內，亦足生損
    害於春日鄉公所對所發包工程按圖施工及管理之正確性。
二、案經台灣高等法院高雄分院檢察署發交及法務部調查局高雄
    市調查處移送台灣屏東地方法院檢察署檢察官偵查起訴。
    理  由
甲、有罪部分：
一、訊之被告壬○○、庚○○固不諱言前述變更設計施工情形，
    然被告壬○○辯稱係行政裁量有瑕疵，被告庚○○則辯稱驗
    收情形伊認與圖說相符云云，惟查前述事實欄所述二工程，
    被告壬○○為主驗人員，被告庚○○為協驗人員，有前開工
    程春日鄉公所工程結算驗收證明書在卷可考，是彼等顯係共
    同驗收人員，起訴書所述彼等為分別驗收，尚有誤載，合先
    述明。而查前揭工程包商完工時與峻工圖有前述事實欄所載
    明顯不符之處，業經原台灣高等法院檢察署檢察署檢驗事務
    官甲○○會同法務部調查局高雄市調查處人員、被告壬○○
    、承包商及屏東縣政府工務局技正林宗凱於九十一年四月四
    日及同年月十七日會勘測量在案，有前述工程峻工圖二份、
    現場會勘紀錄及「春日鄉七佳村環境設施改善工程」測量相
    片五幀附卷可稽，並經本院會同前述縣政府技正於九十四年
    三月十八日勘驗現場確認無誤（惟春日鄉七佳村環境設施改
    善工程於完工後，於同年十二月間因鄉民反應將階梯打除寬
    度一米，於本院履勘時已全部打除改設水泥路面），並製有
    現場草圖、勘驗筆錄各一份及相片十五張在案可明，是被告
    顯明知完工情形與峻工圖說有前述未符之處，惟其等竟仍於
    職務上製作之「工程結算驗收證明書」及「春日鄉公所工程
    驗收紀錄報告表」意見欄及驗收情形欄內記載與峻工圖說尚
    符等戳記、字樣或與實際完工階梯不同之尺寸，顯有虛偽登
    載不實之犯意，所辯僅係行政裁量上之瑕疵或與圖說相符云
    云，自無足取，事證明確，被告二人公文書不實登載犯行，
    洵堪認定。
二、核被告二人所為，均係犯刑法第二百十三條公文書不實登載
    罪。被告間有犯意聯絡及行為分擔，均為共同正犯。又其等
    二次犯行，時間緊接，觸犯構成要件相同之罪名，顯係基於
    概括犯意為之，應論以連續犯加重其刑。茲審酌被告等犯行
    所生之危害、惟所為非圖利於己及其犯後未坦認犯行之犯後
    態度等一切情狀，爰量處如主文所示之刑。末按被告二人前
    均未曾受有期徒刑以上刑之宣告，有台灣高等法院被告全國
    前案紀錄表附卷可明，其等經此偵、審程序及刑之宣告，當
    知所警惕無再犯之虞，本院因認被告等宣告刑以暫不執行為
    適當，爰併諭知緩刑五年，以啟自新。
乙、無罪部分：
壹、按犯罪事實應依證據認定之，無證據不得認定犯罪事實，不
    能證明被告犯罪或其行為不罰者，應諭知無罪之判決，刑事
    訴訟法第一百五十四條第二項、第三百零一條第一項分別定
    有明文。又犯罪事實之認定，應憑真實之證據，倘證據是否
    真實尚欠明確，自難以擬制推測之方法，為其判斷之基礎。
    且認定犯罪事實之證據係指足以認定被告確有犯罪行為之積
    極證據資料而言，該項證據自須適合於被告犯罪事實之認定
    ，始得採為斷罪資料。故刑事訴訟上之證明資料，無論其為
    直接或間接證據，均須達於通常一般人均不致有所懷疑，而
    得確信其為真實之程度，始得據為有罪之認定，若關於被告
    是否犯罪之證明未能達此程度，而有合理懷疑之存在，致使
    無從形成有罪之確信，根據罪證有疑，利於被告之證據法則
    ，即不得據為不利被告之認定（最高法院53年臺上字第656
    號、29年上字第3105號、76年度臺上字第4986號及32年上字
    第67號判例參照）。
貳、被告丙○○、乙○○及壬○○被訴經辦公用工程舞弊部分：
一、公訴意旨略以：被告丙○○為屏東縣春日鄉鄉長，被告乙○○則為冠菖營造有限公司（下稱冠菖公司）實際負責人，緣
    春日鄉公所於八十九年間所發包之「春日鄉道路反射鏡裝設
    工程」、「力里村公墓道路改善工程」及「七佳部落環境設
    施改善工程」，因均係經費不滿新台幣（下同）一百萬元之
    小型工程，依政府採購法規，得不採公開招標而以限制性招
    標方式指定兩家以上之合格廠商比價，詎被告丙○○與壬○○二人，明知依政府採購法規定，負責工程規劃設計之廠商
    負責人，不得同時為負責施工之廠商負責人，竟由被告壬○○上簽後，由被告丙○○指定曾向冠欣工程顧問有限公司借
    牌承攬上述三項工程規劃設計及編列預算之冠菖公司負責人
    為比價廠商，且明知被告乙○○在當初規劃設計編列預算時
    ，有將其中「春日鄉道路反設鏡裝設工程」浮編五萬一千零
    九十三元情事，竟與被告乙○○基於舞弊之犯意，予以照案
    通過，且又明知被告乙○○係向南碁營造有限公司（下稱南
    碁公司）及良溢營造有限公司借牌參與招標，惟仍指定前二
    公司為前述三項工程之比價廠商，致被告乙○○之冠菖公司
    得以最低標取得在同年八月十四日開標之前述三工程，並因
    此使冠菖公司獲得不法利益十九萬三千一百二十五元，因認
    被告等共涉有貪污治罪條例第四條第一項第三款之經辦公用
    工程舞弊罪嫌。
二、經核公訴人之所以認被告等三人涉有前述罪嫌者，係以被告
    乙○○曾於八十九年初，以立法委員曾華德之助理名義拜訪
    被告丙○○，要求承作透過該立委所爭取經費之工程，並獲
    被告丙○○同意，從而指示被告壬○○通知冠菖公司為前述
    三項工程之比價廠商，且前述三工程確係曾華德委員所爭取
    ，業經被告丙○○自承在卷，是其有意讓被告乙○○承作前
    述工程之意甚，而前三工程之規劃設計係由冠菖公司向冠欣
    公司之負責人陳聯芳借牌規劃設計，亦經陳聯芳證述在案，
    ，被告丙○○、壬○○自難諉為不知。並以屏東縣屏東市公
    所所發包同屬裝設反射鏡之「屏東市○○里路面排水改善工
    程」，其反射鏡單價每支編列為九千八百六十四元，但本件
    「春日鄉道路反射鏡裝設工程」，所編列之同型反射鏡單價
    每支卻高達一萬一千元，可見確有浮編之事甚明，參以被告
    乙○○係向南碁公司及良溢公司借牌參與投標，因認其等有
    共同舞弊情事。惟訊之被告丙○○、壬○○及乙○○堅決否
    認有何浮編預算共同舞弊情事，被告丙○○辯稱被告乙○○
    固曾拜訪伊爭取工程機會，惟其僅同意其得參與招標，與被
    告壬○○均不知冠菖公司係向冠欣公司借牌規劃，確有一自
    稱冠欣公司人員之女子拜訪過丙○○爭取工程機會，然不知
    冠菖公司有向南碁及良溢公司借牌投標情事，併與被告乙○○辯稱反射鏡並無何浮編預算情事等語。
三、經查：
（一）被告丙○○固不諱言被告乙○○曾於八十九年初以立委曾
      華德助理名義至鄉公所拜訪，且前述三項工程亦為立委曾
      華德爭取而來，然前開工程之發包均係未達公告金額一百
      萬元之限制性招標，依政府採購法第十八條第三項規定，
      得不經公告程序，邀請二家以上廠商比價或僅邀請一家廠
      商議價。雖依冠欣公司負責人陳聯芳（業於九十二年十二
      月五日去世，辯護人吳秋麗律師所述其之證言未經具結，
      尚有誤會）於九十一年七月十一日偵查中結證所稱，冠菖
      公司確係向冠欣公司借牌規劃設計前述三項工程，且其後
      再依公訴人所訴向南碁及良溢公司借牌參與比價，惟此僅
      足證明被告乙○○確有借牌規劃設計及借牌比價情事，實
      無足以導出被告乙○○及壬○○有何明知被告乙○○有向
      前述冠欣等公司借牌設計及承包工程情事，否則如被告丙○○確有意將前述工程交由乙○○之冠菖公司施工，其儘
      可逕以前述政府採購法之規定，以其行政權交予冠菖公司
      議價即可，又何需如此大費週章。
（二）次者，公訴人雖認前述工程中之「春日鄉道路反射鏡裝設
      工程」，冠欣公司於設計預算時竟將不銹鋼反射鏡每面單
      價編列為一萬一千元，顯高於屏東市公所發包之「屏東市
      ○○里路面排水改善工程」中，每面反射鏡單價之九千八
      百六十四元，而認被告等有浮編預算共同舞弊情事。惟查
      被告乙○○以冠欣公司之名規劃設計前述工程時，係將每
      面不銹鋼反射鏡單價設計為一萬元（見台灣高等法院高雄
      分院檢察署卷宗三之第六六四頁），有前述工程設計預算
      書影本一份在案可明，起訴書所述之一萬一千元，顯係誤
      載。且查被告乙○○之冠菖公司於同年七月二十日參加比
      價時，其每面反射鏡係估價為九千六百元，工程結算時每
      面單價變更為九七二二、五九元，亦有包商估價書（見前
      述卷宗三之第六四四頁）及上開工程結算明細表影本各一
      紙附卷可稽，參以屏東市公所工務課課長即證人己○○於
      本院結證所述，單價會隨市場行情波動而重估，在山區施
      工價格應會高於平地等語以觀（見本院九十三年十一月十
      六日審判筆錄），本件顯難認被告等就前述反射鏡裝設工
      程有何浮編預算及與其他工程有共同舞弊情事。
、被告乙○○、辛○○、冠菖公司、驊宏營造有限公司（下稱
    驊宏公司）被訴違反政府採購法部分：
一、公訴意旨略以：被告乙○○於參加春日鄉○○○鄉道路反射
    鏡工程」、「力里村公墓道路改善工程」及「七佳部落環境
    意思之南碁公司及良溢公司借牌比價，其後果由被告乙○○
    之冠菖公司得標；而被告辛○○之驊宏公司於八十九年間，
    獲邀參加春日鄉公所發包之「七佳道路擋土牆工程」、「七
    佳農路改善工程」、「七佳道路改善工程」、「春日鄉○○○路改善工程」及「春日鄉○○○路改善工程」等五件小型
    工程之比價，為影響決標價格，乃向該次同獲受邀但無參與
    競標意願之昱揚營造有限公司（下稱昱揚公司）及緯橋營造
    有限公司（下稱緯橋公司）借牌參與比價，於同年六月二十
    七日開標結果，果由驊宏公司以最低標得標前述工程，而被
    告辛○○復基於概括之犯意，明知其非於八十九年發包之「
    春日鄉山村聚落實質環境改善工程」、「春日鄉古華水圳災
    修工程」及「春日鄉草山溪護岸災修工程」等三比價工程之
    受邀廠商，然其為取得實際承作之目的，乃向該次獲邀但並
    無參與競標意因之祥聖營造有限公司（下稱祥聖公司）、翔
    銘營造有限公司（下稱翔銘公司）及裕泰營造有限公司（下
    稱裕泰公司）借牌，且於同年十二月二十七日順利標得前述
    工程承作，因認被告乙○○、辛○○均涉有政府採購法第八
    十七條第四項之罪嫌，被告冠菖公司、驊宏公司則涉有同法
    第九十二條之罪嫌。
二、按八十七年五月二十七日制定公布生效之政府採購法第八十
    七條第四項規定：「意圖影響決標價格或獲取不當利益，而
    以契約、協議或其他方式之合意，使廠商不為投標或不為價
    格之競爭者，處六月以上五年以下有期徒刑，得併科新台幣
    一百萬元以下罰金。」，嗣至九十一年一月十六日，經立法
    院三謮通過增定之政府採購法同條第五項：「意圖影響採購
    結果或獲取不當利益，而借用他人名義或證件投標者，處三
    年以下有期徒刑，得併科新台幣一百萬元以下罰金。容許他
    人借用本人名義或證件參加投標者，亦同。」，並於同年二
    月六日公布施行，同月八日生效。依據政府採購法第八十七
    條第四項定，本罪之犯罪構成要件為：１行為人須有影響決
    標價格或獲取不當利益之不法意圖。２行為人須以契約、協
    議或其他方式之合意為手段。３須達成使廠商不為投標或不
    為價格競爭之結果。換言之，行為人須有影響決標價格或獲
    取不當利益之主觀意圖，客觀上須有以契約、協議或其他方
    式之合意，藉以達成促使廠商不為投標或不為價格競爭之結
    果，始得成立本罪，若行為人僅有單純借用他人名義或證件
    投標之行為，且出借名義或證件之廠商，本身並無影響決標
    價格或獲取不當利益之意圖者，自無產生不為投標或不為價
    格競爭決意之可能，此自與政府採購法第八十七條第四項之
    法律構成要件有間，而應屬增定之同法第八十七條第五項規
    定之範疇。次按刑法第一條規定：「行為之處罰，以行為時
    之法律有明文規定者為限。」，前述政府採購法第八十七條
    第五項有關借牌投標之處罰規定，係於九十一年二月八日公
    布生效，在刑罰不溯及既往原則下，對於法律生效前之行為
    ，即屬不罰。
三、查公訴人雖以政府採購法第八十七條第四項規定起訴被告乙○○、辛○○等，惟觀諸起訴事實，均係認定被告林、楊二
    人，均係向無參與競標意願之南碁公司、良溢公司、昱揚公
    司、緯橋公司、祥聖公司、翔銘公司及裕泰公司借牌參與比
    價，而被告乙○○、辛○○雖否認有何借牌比價行為，惟依
    公訴人所舉證據，亦僅足徵被告林、楊二人確有向原無投標
    意願之前述公司借牌比價行為，自與政府採購法第八十七條
    第四項之規定無涉，而彼等借牌行為均在八十九年間，適時
    同法第八十七條第五項之規定尚未增定，被告等借牌比價行
    為，自屬不罰。其等所屬或所代表之冠菖公司、驊宏公司自
    無依同法第九十二條規定科以其八十七條第四項罰金刑之依
    據。
肆、綜上所述，公訴人所舉證據既無足使本院形成確切之心證足
    資認定被告等確有此部分犯行，參諸首開法條規定及判例意
    旨，合應為被告等此部分無罪之諭知。
丙、不另為被告壬○○、庚○○無罪諭知之部分：
一、公訴意旨另以：被告壬○○、庚○○，於驗收１「春日鄉○○○路改善工程」時，圖說路面每十米應設伸縮縫，經會勘
    實側未設伸縮縫，另圖說混凝土路面厚度為二十公分，以鑽
    孔實側結果僅十七公分，由路面裂縫實側僅十一公分，圖利
    包商驊宏公司三萬八千七百二十元七角。２驗收「春日鄉道
    路反射鏡裝設工程」時，圖說反射鏡五十三組，實測五十二
    組，圖利包商冠菖公司九千七百二十二元。３驗收「七佳部
    落環境設施改善工程」時，圖說鑄鐵蓋板三十二個，實測僅
    二十七個，圖利包商冠菖公司九千四百一十三元九角。４驗
    收「春日鄉山村聚落實質環境改善計劃集貨場工程」時，圖
    說Ｄ１白鐵門高二、一米，實測二米，圖說Ｄ３白鐵門高二
    、一米，實測二米，圖利包商祥聖公司三百七十五元六角。
    ５驗收「春日鄉七佳村環境設施改善工程」時，圖說路寬二
    、五米，階深０、三米，高０、一五米，總長度二十五米，
    目前僅存路寬一、五米，實測階深０、七米，高０、一至０
    、一二米另圖說側面貼石版，實測前無石版，圖利包商鼎信
    營造有限公司十萬八千三百四十五元五角。６驗收「力里村
    公墓道路改善工程」時，圖說紐澤西護欄高度０、八米，實
    測高０、七三至０、七六米，圖利包商冠菖公司四千三百九
    十一元七角。７驗收「春日鄉七佳排水及歸崇護欄工程」時
    ，圖說仿木欄高度一、二米，實測高度一、０二米，圖利包
    商鼎信營造有公司二萬六千六百三十五元五角。因認被告等
    此部分併涉有貪污治罪條？第六條第一項第四款之圖利及刑
    法第二百十三條之公文書登載不實罪嫌。
二、經查前述工程１至５項，被告壬○○為主驗人員，被告庚○○為協驗人員，有各該工程「工程結算驗收證明書」或「屏
    東縣日鄉公所驗收記錄」（春日鄉山村聚落實質環境改善計
    劃集貨場場工程）在卷可考，６、７項工程，則為被告庚○○擔任主驗人員，被告壬○○為協驗人員，亦有前述「工程
    結算驗收證明書」在案可明。而查：
（一）「春日鄉○○○路改善工程」係八十九年十月九日驗收，
      驗收紀錄報告表顯示與峻工圖相符，惟驗收情形欄經抽驗
      丈量部分並無伸縮縫部分，有前述工程「工程結算驗收證
      明書」及「工程驗收紀錄報告表」各一紙在案可明，而九
      十一年四月四日會勘時，雖查未設伸縮縫及路面厚度有十
      一及十七公分情事，惟查驗收與會勘時已相距近一年六月
      ，會勘時係以米達尺丈量，但觀諸會勘相片第７、８幀，
      當時路面有斷裂及龜裂情形，龜裂部分並延及鑽孔兩端，
      是該道路於會勘前顯已有遭外力擠壓情事，依此丈量結果
      即認被告等有圖利包商及公文書登載不實罪嫌，尚有率斷
      之嫌。且查本件工程會勘後，於台灣高等法院高雄分院檢
      察署同年四月十日發函再度會勘前，承包之驊宏公司於遭
      被告壬○○質疑後，旋於同月六日及七日再度施工，每十
      米設伸縮縫，重新鋪設ＰＣ路面等，業經前述高分檢於同
      年四月十七日再度會勘時查明無誤，併有上揭高分檢九十
      一年四月十日高分檢聰玄字第０八一一號通知會勘函及前
      述工程會勘紀錄備考欄各一份及在卷可按。是被告等如於
      此工程驗收時有圖利包商等情事，於會勘後在未知會另有
      會勘等情時，包商驊宏公司又何需再花款重新施工，是本
      件顯係驗收時被告等未詳實明確執行公務所致，尚難以此
      即論其等有何圖利等之不法意圖可言。
（二）按九十一年四月十七日會勘「春日鄉道路反射鏡裝設工程
      」時，清點之反射鏡固為五十二面而較圖說短少一面，惟
      查該工程八十九年十月十一日驗收，於會勘時已相鉅年餘
      ，清點時會勘人員並未注意反射鏡有無被撞或遭竊情事，
      僅清點有少一面等，有該工程驗收結算證明書、會勘紀錄
      影本各一紙可稽，並據會勘人員丁○○於本院審理中證述
      在案（見本院九十三年十一月十八日審判筆錄），參以承
      包之冠菖公司於施工前確係購置五十三面反射鏡，有廣霽
      實業有限公司開立之發票及反射鏡出廠證明影本各一份附
      案可考，亦難僅因本件工程完工一年六月後再會勘時短少
      反射鏡一面，即率認被告等於驗收時有何短少驗收圖利包
      商及登載不實公文書情事。
（三）查被告等於「七佳部落環境設施善工程」施工中，因僅須
      鑄鐵蓋板二十七個即敷所用，故應鄉代會主席戊○○之請
      變更設計，將未設置之所餘五個鑄鐵蓋板，於原無設計蓋
      板之Ｃ段工程處，在橫向路面設置鍍鋅隔柵板十三、三個
      ，直向路側設置八個，惟未變更設計，業如被告等有罪部
      分所述，而本件工程所設置之鍍鋅隔柵板，以冠菖公司於
      本院會勘後審理中所提之價格分析表（鑄鐵蓋五個，價格
      八千六百八十九元，鍍鋅隔柵板二十一、三個，價格一萬
      零六百五十元），其內所示確較變更設計前之五個鑄鐵蓋
      板單價較高，而為公訴人所疑，惟依設於屏東縣潮州鎮之
      德興鑄造出具之單價分析表（鑄鐵蓋板一組，３８乘以６
      ３ＣＭ，單價一千五百元，鍍鋅一組３５乘以６０ＣＭ，
      單價一千八百元，見辯護人張志明律師九十三年二月九日
      所提陳述意見狀証八）所示，鍍鋅隔柵板之價格顯難認有
      何低於鑄鐵蓋板情事，是本件工程顯僅有被告等未依峻工
      圖驗收之公文書登載不實情形，並無何圖利包商情事，亦
      難令彼等負何貪污之圖利罪責。
（四）「春日鄉山村聚落實質環境改善計劃集貨場工程」中之Ｄ
      １及Ｄ３白鐵門高度，前開高分檢會勘測量時，固為二米
      ，惟查其僅以鐵門為測量範圍（即自門底開始量）等，業
      據會勘人員甲○○於本院審理中結證在案（見本院九十四
      年三月九日審判筆錄），於門框部分則漏未計測，而依被
      告等所提相片，含門框時，總高度即為二米一，是本件亦
      顯係測量基準不同引起之誤解，否則依此認定被告等為圖
      利包商祥聖公司三百七十五元六角，而願負刑事圖利重責
      ，亦殊屬難以想像。
（五）「春日鄉七佳村環境設施改善工程」施工中，因地形所需
      ，將原階深０、三米調整為０、七米，高０、一五米調整
      為０、一０至０、一二米，階側則未依峻工圖所示貼整形
      石板，然亦未變更設計，原路寬二、五米，然於完工後之
      九十年十二月間，因鄉民反應車輛上山不便，春日鄉公所
      乃以「力里村步道改善工程」之名，打除原寬度一米，而
      於本院勘驗現場時，則已全數打除改設水泥路面等，有會
      勘紀錄，本院勘驗筆錄、相片附卷足參，業如被告等前述
      本工程有罪部分所述，惟變更設計將階深０、三米改為０
      、七米，將提高施工成本，亦經會同本院勘驗現場之屏東
      縣政府工務局技正林宗凱陳述在卷，是雖側面未貼整形石
      板（本工程結算總價三十六萬八千元，依圖說整形石板一
      ０四平方公尺，前述分高分檢於會勘後，僅以彼時所存之
      整形石板計算，而未以未打除前之整形石板計算，故認實
      際施作僅六十一、八八平方公尺，短少整形石板四十二、
      一三平方公尺，圖利包商十萬八千三百四十五元五角，見
      前述高分檢卷一之第五七七頁），卻另增加階梯深度提高
      此部分施作經費，是亦難因此變更設計惟驗收未依峻工圖
      說之事，即遽令被告等負何公文書登載不實以外之圖利罪
      責。
（六）查「力里村公墓道路改善工程」，圖說紐澤西式護欄原僅
      長度相符，均高０、八米（會勘紀錄長度為三十九、九米
      ），有會勘紀錄附卷可，所不符者僅為第二段之十三、五
      公尺長度部分，毋論承包之廠商為何多行施作十三、五米
      紐澤西護欄，惟該既非本件工程原設計及計算範圍內（見
      本工程工程計算表），其高度是否與本件四十公尺之原設
      計高度相符，即非所問，自亦難認被告等此部分有何圖利
      等情事。
（七）末按「春日鄉七佳排水及歸崇護欄工程」驗收時，雖實測
      高度一、０二米，與圖說之高度一、二八未符，然會勘時
      係自地面線測量仿木欄高度，未含基礎部分，業據前述高
      分檢檢察事務官甲○○到庭證述在案，雖其亦認為圖說之
      高度應係自地面線起算，否則如何驗收云云，惟查仿木欄
      之高度含主體及基礎部分，本件工程設計時，僅劃出高度
      一米二，未分出主體及基礎，然一般基礎均約高二十公分
      左右，業據本件工程設計規劃之六興工程顧問有限公司負
      責人癸○○到庭結證可徵（見本院九十三年十一月十八日
      審判筆錄），參以前揭事務官所述仿木欄高度不同，價格
      亦有所不同等情，承包廠商豈有不將基礎部分高度列入設
      計高度之理，且工程驗收時，隱蔽部分本即由承包商負負
      以觀（見工程驗收記錄報告表驗收意見欄），本工程仿木
      欄之高度，亦係測量之基礎認知有距所致，自難令被告等
      負何圖利包商及公文書登載不實罪責。
    綜上所述，公訴人所舉此部分證據尚難認被告等有何圖利及
    公文書登載不實（前述第３、５項工程除外）罪責，本應為
    其等此部分無罪之判決，惟公訴人認此部分與被告等論罪科
    刑部分，有連續及牽連之裁判上一罪關係，故不另為無罪之
    判決，附此敘明之。
據上論結，應依刑事訴訟法第二百九十九條第一項前段、第三百
零一條第一項，刑法第二十八條、第五十六條、第二百十三條、
第七十四條第一款，判決如主文。
本案經檢察官林津鋒到庭執行職務。
中　　華　　民　　國　九十四    年    四    月   六   日
                  刑事第一庭    審判長法  官  潘正屏
                                      法  官  黃聖涵
                                      法  官  林世民
以上正本證明與原本無異。
如不服本判決應於收受本判決送達後10日內向本院提出上訴書狀
，其未敘述上訴理由者，並得於提起上訴後10日內向本院補提理
由書狀（均須按他造當事人之人數附繕本）「切勿逕送上級法院
」
中　　華　　民　　國　　九十四  年   四    月    六   日
                                      書記官  盧建新
附錄本判決論罪科刑法條全文
刑法第二百十三條：
公務員明知為不實之事項，而登載於職務上所掌之公文書，足以
損害於公眾或他人者，處一年以上七年以下有期徒刑。
